臺灣苗栗地方法院民事裁定
110年度監宣字第226號
聲  請  人  羅運維  


相  對  人  黃春蓮  


關  係  人  羅鈺正  

上列當事人間請求監護宣告事件，本院裁定如下：
    主    文
一、宣告相對人黃春蓮（民國00 年0 月00 日生，身分證統一編
    號：Z000000000號）為受監護宣告之人。
二、選定聲請人羅運維（民國00 年00 月00日生，身分證統一編
    號：Z000000000號）為受監護宣告之人黃春蓮之監護人。
三、指定關係人羅鈺正（民國00年0月00日生，身分證統一編號
    ：Z000000000號）為會同開具財產清冊之人。
四、聲請程序費用由受監護宣告之人黃春蓮負擔。
　　理    由
一、按對於因精神障礙或其他心智缺陷，致不能為意思表示或受
    意思表示，或不能辨識其意思效果者，法院得因本人、配偶
    、四親等之親屬，最近1 年有同居事實之其他親屬、檢察官
    、主管機關或社會福利機構之聲請，為監護之宣告，民法第
    14條第1 項定有明文。次按受監護宣告之人應置監護人；法
    院為監護之宣告時，應依職權就配偶、四親等內之親屬、最
    近1 年有同居事實之其他親屬、主管機關、社會福利機構或
    其他適當之人選定1 人或數人為監護人，並同時指定會同開
    具財產清冊之人；法院選定監護人時，應依受監護宣告之人
    之最佳利益，優先考量受監護宣告之人之意見，審酌一切情
    狀，並注意下列事項：（一）受監護宣告之人之身心狀態與
    生活及財產狀況。（二）受監護宣告之人與其配偶、子女或
    其他共同生活之人間之情感狀況。（三）監護人之職業、經
    歷、意見及其與受監護宣告之人之利害關係。（四）法人為
    監護人時，其事業之種類與內容，法人及其代表人與受監護
    宣告之人之利害關係，民法第1110條、第1111條第1 項、第
    1111條之1 亦規定甚明。末按，法院應於鑑定人前，就應受
    監護宣告之人之精神或心智狀況，訊問鑑定人及應受監護宣
    告之人，始得為監護之宣告。但有事實足認無訊問之必要者
    ，不在此限。鑑定應有精神科專科醫師或具精神科經驗之醫
    師參與並出具書面報告，家事事件法第167 條定有明文。
二、本件聲請意旨略以：聲請人羅運維為相對人黃春蓮之配偶，
    相對人於民國110年時起罹患帕金森氏症，身體狀況逐漸惡
    化，現已不會說話，無法下床，呼吸困難，期間雖經診治仍
    不見起色，致不能為意思表示及受意思表示，或不能辨識其
    意思表示之效果，今為處理相對人保險給付以支應後續照護
    費用，為此請求宣告相對人為受監護宣告之人，選任聲請人
    為相對人之監護人，並選任關係人即相對人之長子，為會同
    開具財產清冊之人等語。
三、本院之判斷：
（一）聲請人主張之事實，業據其提出戶籍謄本、為恭紀念醫院
      乙種診斷證明書、中華民國身心障礙證明等件為證。聲請
      人表示，相對人自民國111年2月起身體狀況惡化，需要依
      賴氧氣機，整天迷迷糊糊，叫喚均無回應，已不能為意思
      表示、受意思表示或辨識意思表示之效果，有本院111年4
      月18日電話紀錄乙紙附卷足稽，核屬家事事件法第167條
      第1項但書規定之情形，法院無訊問之必要，爰由鑑定人
      就應受監護宣告之人之精神或心智狀況予以鑑定（司法院
      108年5月3日院台廳少家二字第1080012322號函參照）。
      嗣經鑑定人函覆為恭醫療財團法人為恭紀念醫院監護宣告
      簡易精神鑑定報告書略以：相對人因罹患帕金森氏症，現
      下不會說話，無法下床，呼吸困難，需仰賴氧氣機及鼻胃
      管維生，目前對一般事務之理解、認知、判斷及自我控制
      能力極度受損，因此其意思表示、受意思表示及辨識其意
      思表示效果之能力達完全不能之程度，管理與處分其財產
      需人協助等語。綜上，足認相對人確因精神障礙或其他心
      智缺陷，致不能為意思表示或受意思表示，或不能辨識其
      意思表示效果之程度，爰宣告相對人為受監護宣告之人。
（二）聲請人為相對人之配偶，關係人羅鈺正為相對人之長子，
      相對人之子女、孫子女及其他親屬羅鈺廷、羅鈺群、羅佳
      媛、羅佳豪、陳瑞瑜等，均同意由聲請人擔任監護人，關
      係人擔任會同開具財產清冊之人等情，有戶籍謄本、親屬
      系統表、同意書在卷可稽。本院函請苗栗縣政府訪視聲請
      人及相對人，訪視報告略以：相對人黃春蓮領有第七類中
      度身心障礙證明，於60歲時出現帕金森氏症症狀，雖經就
      醫診治仍不見起色，致神經退化、四肢癱瘓，整日臥床，
      仰賴鼻胃管灌食。聲請人羅運維為相對人之配偶，每月領
      有4萬餘元之退休俸，經濟能力尚可，今為申請保險金以
      支應後續相對人照護費用爰聲請本件。關係人羅鈺正為相
      對人長子，任職科學園區工程師，經濟能力良好，願意分
      擔相對人每月之照護費用。訪視期間，聲請人及關係人等
      均表示感念相對人對家庭之付出，願意分擔照護責任，評
      估照顧相對人之意願及態度尚可等語，有苗栗縣函覆之上
      開訪視報告在卷可稽。本院審酌上情，認聲請人為相對人
      之配偶，有意願擔任監護人，目前對相對人之照顧無疏忽
      不當之處，且有親屬資源支持，應可善盡保護相對人之權
      益，爰依前揭規定，選定聲請人為相對人之監護人；另關
      係人為相對人之長子，有意願擔任會同開具財產清冊之人
      ，爰依前揭規定，併指定關係人為會同開具財產清冊之人
      。
四、末按監護人於執行有關受監護人之生活、護養療治及財產管
    理之職務時，應尊重受監護人之意思，並考量其身心狀況與
    生活狀況；監護開始時，監護人對於受監護人之財產，應依
    規定會同本院指定開具財產清冊之人，於二月內開具財產清
    冊，並陳報法院；於前條之財產清冊開具完成並陳報法院前
    ，監護人對於受監護人之財產僅得為管理上必要之行為；監
    護人對於受監護人之財產，非為受監護人之利益，不得使用
    、代為或同意處分；監護人代理受監護人購置或處分不動產
    ，或就其居住之建築物或基地出租、供他人使用或終止租賃
    ，非經法院許可，不生效力；民法第1112條、第1113條準用
    第1099條第1 項、第1099之1 、第1101條第1 項及第2 項之
    規定甚明，請參照辦理。
五、依家事事件法第164 條第2 項，裁定如主文。
中　　華　　民　　國　　111 　年　　6 　　月　　22　　日
                   家事法庭     法  官　李麗萍
以上正本係照原本作成。
如對本裁定抗告須於裁定送達後10日內向本院提出抗告狀，並繳
納抗告費新臺幣1,000元。
中　　華　　民　　國　　111 　年　　6 　　月　　22　　日
                                書記官　盧品蓉